臺灣臺南地方法院民事判決　　　　　　　99年度訴字第1001號
原　　　告　徐炳勳
訴訟代理人　江信賢律師
　　　　　　蔡麗珠律師
　　　　　　曾靖雯律師
　　　　　　謝凱傑律師
被　　　告　富億泰營造工程有限公司
法定代理人　魏麗娟
訴訟代理人　趙哲宏律師
複　代理人　楊聖芬律師
　　　　　　楊淑惠律師
　　　　　　伍怡玲
追加被　告　原住民族安提阿營造有限公司
法定代理人　趙振銘
訴訟代理人　黃毓宏
上列當事人間請求侵權行為損害賠償事件，經本院於民國100年7
月20日言詞辯論終結，判決如下：
    主      文
原告之訴及假執行之聲請駁回。
訴訟費用新臺幣壹萬零玖佰元由原告負擔。
    事實及理由
一、本件原告起訴時，原以富億泰營造工程有限公司（下稱富億
    泰公司）為被告，嗣後追加原住民族安提阿營造有限公司（
    下稱安提阿公司）為被告，業經本院於民國100年5月16日裁
    定准予追加，合先敘明。
二、原告主張略以：原告向訴外人財政部國有財產局承租坐落台
    南市楠西區（改制前為台南縣楠西鄉○○○段1002-37及100
    2-38地號土地（以下分別簡稱1002-37地號土地及1002-38地
    號土地）建築房舍做為住家使用，並搭建農寮放置梅子醃漬
    物等農產品；且屋後建有擋土牆，屋側亦設有排水溝以防豪
    雨災害。被告安提阿公司承攬西拉雅風景區○○○○道工程
    （下稱系爭工程）時，於工程期間未經原告同意而擅自將其
    工程所用之石板及廢棄物堆置於1002-37地號土地上。 嗣於
    97年7月17日， 卡玫基中度颱風侵台造成連日豪雨，雨水本
    應由排水溝順沿擋土牆後方而流洩，惟因被告堆置上開高於
    擋土牆之石板及廢棄物，導致水流無法順利排洩，受堵而向
    原告房舍及農寮方向回流，挾帶大量泥沙，淹沒原告上開土
    地上之房舍農寮，造成原告置放於農寮約1萬5千台斤之梅子
    醃漬物泡水毀損，依批發價格每斤新臺幣（下同）70元計算
    （零售價則為每台斤100元），總損失超過100萬元，損失慘
    重。災後，原告向西拉雅風景區管理處投訴上情，訴外人趙
    振銘以被告富億泰公司副總之身分，多次協同西拉雅風景區
    之人員與原告進行協調，原告因而認為被告富億泰公司係真
    正侵權行為人，須對原告之損害負賠償責任。嗣原告於訴訟
    進行中，經鈞院函詢交通部觀光局西拉亞國家風景區管理處
    （下稱西拉雅風景區管理處）後，始知系爭工程之承攬人實
    為安提阿公司，原告因而追加安提阿公司為被告。原告之所
    以受有上開損失，係因被告不當堆放上開石板及廢棄物之侵
    權行為所致， 原告自得依民法第184條關於侵權行為之規定
    向被告請求損害賠償等語。並聲明：（一）先位聲明：1.被
    告富億泰公司應給付原告1百萬元， 及自起訴狀繕本送達翌
    日起至清償日止，按週年利率5％計算之利息； 2.願供擔保
    請准宣告假執行。（二）備位聲明：1.被告安提阿公司應給
    付原告1百萬元， 及自起訴狀繕本送達翌日起至清償日止，
    按週年利率5％計算之利息； 2.願供擔保請准宣告假執行。
三、被告抗辯部分：
（一）被告富億泰公司則以：被告並非系爭工程之承攬人，關於
      系爭工程之施作實與被告無涉。此外，原告主張被告於前
      開時間、地點堆置石板及廢棄物之事實，並未提出任何證
      據以實其說；再者，原告亦未舉證證明石板及廢棄物的堆
      置與其損害之發生有何因果關係。最後，原告雖主張其因
      本件水災造成置放於農寮約1萬5千台斤之梅子醃漬物泡水
      毀損，致生超過100萬元之損害云云， 惟未見其提出任何
      相關單據或憑證以資證明，其主張自不足採等語，資為抗
      辯。並聲明：1.原告之訴及假執行之聲請均駁回；2.如受
      不利判決，願供擔保請准宣告免為假執行。
（二）被告安提阿公司則以：原告主張被告於前開時間、地點堆
      置石板及廢棄物之事實，並未提出任何證據以實其說，而
      且原告亦未舉證證明石板及廢棄物的堆置與其損害之發生
      有何因果關係；再者，原告雖主張其因本件水災造成置放
      農寮約1萬5千台斤之梅子醃漬物泡水毀損， 致生超過100
      萬元之損害云云，惟未見其提出任何相關單據或憑證以資
      證明，其主張自不足採。此外，被告固承攬系爭工程，惟
      當時放置石板之地點，皆係位處該地山林之較下游處，而
      原告之農寮及房舍反係位於被告工地之上方，依一般經驗
      法則，絕不可能會發生如原告所言「因被告堆置石板與廢
      棄物致水流無法循原途排洩，受堵而向原告房舍及農寮方
      向回流」之情事。事實上，原告之農寮及房舍係位處於山
      溝之正下方，一旦遭逢大雨甚至土石流時本易淹水；原告
      當初選擇在該處搭建農寮房舍，本應有所預見並預作防範
      等語，資為抗辯。並聲明：1.原告之訴及假執行之聲請均
      駁回；2.如受不利判決，願供擔保請准宣告免為假執行。
四、經查， 原告向訴外人財政部國有財產局承租1002-37地號及
    1002-38地號土地， 建築房舍及農寮使用；被告富億泰公司
    或安提阿公司有在現場堆置石板及廢棄物之行為；原告農寮
    之位置較石材及廢棄物堆置處位處更上游；原告之農寮以及
    週遭土地於97年7月17日卡玫基颱風襲台期間， 遭大片土石
    流淹沒等情，有土地登記謄本、房屋稅單、國有耕地租賃契
    約書、土石流現場平面圖以及現場照片數張在卷足憑，且為
    兩造所不爭執，自堪信為真實。而原告主張被告富億泰公司
    或安提阿公司在原告所承租之1002-37地號土地上 堆置石板
    及廢棄物一節，被告兩人並不爭執其有堆置石板及廢棄物之
    行為，僅抗辯堆置的地點並非原告所承租之土地；惟查，上
    開石板及廢棄物究竟堆置於何處，並非原告得否向被告兩人
    請求侵權行為損害賠償之要件事實，合先敘明。又原告另主
    張被告富億泰公司為實際施作系爭工程之人，及被告安提阿
    公司或富億泰公司所堆置之石板及廢棄物，於卡玫基颱風襲
    台期間阻塞雨水排洩，導致原告在上開農寮放置之約1萬5千
    台斤的梅子醃漬物泡水毀損， 總損失超過100萬元等情，則
    為被告所否認，並以前詞置辯。是本院應審酌者為：（一）
    實際施作系爭工程之人為何？（二）原告是否因被告堆置石
    板及廢棄物而受有損害？茲分述如下：
（一）實際施作系爭工程之人為被告安提阿公司：
      按當事人主張有利於己之事實者，就其事實有舉證之責任
      ，民事訴訟法第277條本文定有明文。 原告主張本件真正
      侵權行為人即實際施作系爭工程之人為被告富億泰公司，
      既為被告富億泰公司所否認，自應由原告就此主張負舉證
      之責。原告雖主張針對本損害賠償事件，被告富億泰公司
      之股東兼被告安提阿公司之負責人趙振銘，始終係以被告
      富億泰公司副總身分協同西拉雅風景管理區之人員與原告
      進行多次協調，趙振銘出示給原告的名片亦係以被告富億
      泰公司之副總作為頭銜；因此，本件真正侵權行為人應為
      被告富億泰公司云云。惟查，趙振銘既同時兼有被告富億
      泰公司副總及被告安提阿公司負責人之身分，尚難以趙振
      銘出面與原告協調賠償事宜或是出示印有被告富億泰公司
      副總身分之名片，即認為其係代表被告富億泰公司與原告
      進行協調，進而推斷系爭工程係由被告富泰億公司施作而
      應就原告之損害負賠償責任。次查，本院向西拉雅風景區
      管理處函詢「97年間施作山林步道工由何人承攬？富億泰
      營造工程有限公司或原住民安提阿營造有限公司是否曾承
      攬貴處工程？」，西拉雅風景區管理處於99年12月24日以
      關西工字第0990004110號函函覆本院【檢送原住民安提阿
      營造有限公司於97年度承攬本處「梅嶺梅峰古道景觀休憩
      設施改善工程」契約書副本乙份供參】，並有梅嶺梅峰古
      道景觀休憩設施改善工程契約書副本一份附卷可稽，足認
      系爭工程係由被告安提阿公司負責施作。原告並未提出其
      他證據證明實際施作系爭工程之人為被告富億泰公司，因
      此原告之主張殊不可採。
（二）原告未能舉證證明其因被告安提阿公司堆置石板及廢棄物
      而受有損害：
    1.本件系爭工程係由被告安提阿公司施作，已如上述，則被
      告安提阿公司始為原告請求侵權行為損害賠償之對象；惟
      原告欲向被告安提阿公司請求損害賠償，尚須證明被告安
      提阿公司堆置石板及廢棄物之行為與原告農寮被土石流淹
      沒之結果間有因果關係、原告確有梅子醃漬物因而泡水毀
      損，以及原告究竟受有多少損害等要件。
    2.證人黃順男於100年7月7日本院言詞辯論時， 固到庭證稱
      「西拉雅工程石片箱放在工作室廣場，是原告的地，我說
      那是私人土地，不可以這樣放……如果不放置石頭，水會
      四散，流到廣場就不會積水」等語。惟查，縱使被告安提
      阿公司確有堆置石板及廢棄物之行為，是否因此導致原告
      農寮遭到土石流淹沒之結果，並非無疑。詳言之，位處較
      上游之原告農寮，是土石流自山坡上傾瀉而下之初即遭淹
      沒？抑或是土石流受到被告安提阿公司所堆置之石材及廢
      棄物阻塞後，始回流至原告之農寮？亦即被告安提阿公司
      堆置石板及廢棄物之行為與原告農寮被淹沒之結果，兩者
      之間是否有因果關係，尚欠明瞭。而自土石流現場平面圖
      以及現場照片觀之，被告安提阿公司所堆置的石板中間留
      有空隙，左右兩邊也有大片空地可在下雨天時供泥水流洩
      ，若雨勢尚小，則該石板應不至於使水流受堵而產生回流
      的情形；若雨勢過大，甚至導致土石流自上游山坡傾洩而
      下，例如就本件土石流的規模及淹沒範圍觀之，原告之農
      寮應係於土石流發生之初即遭淹沒，而與被告安提阿公司
      所堆置之石板及廢棄物無涉。此外，原告雖謂被告安提阿
      公司在事後願意賠償原告20萬元，若非被告自認為有侵害
      原告權利之事實，豈會願意賠償云云，惟被告願意在訴訟
      外與原告試行和解，僅係兩造嘗試解決爭端之途徑，尚不
      足以作為原告之損害賠償請求權在法律上係有理由之依據
      。綜上，原告並未具體舉證證明被告安提阿公司究竟在現
      場堆置了多少石板及廢棄物，以及該石板及廢棄物如何阻
      塞水流，進而導致原告之農寮被土石流淹沒，自尚難僅憑
      證人黃順男之證詞以及被告安提阿公司曾經表示願意賠償
      20萬元，而逕為有利於原告之認定。
    3.而在原告究竟受有多少損害，即損害賠償範圍部分，原告
      雖主張其置放在農寮之梅子醃漬物 約有1萬5000台斤，梅
      子醃漬物之批發價格為每斤70元、 零售價格每台斤100元
      云云，惟原告並未提出存放現場的照片、清單或是買賣收
      據以實其說；而原告所提出之89及90年間之購買合約，係
      原告於該年度向第三人買入青梅之單據，尚不足以證明原
      告於97年間究竟存放了多少梅子醃漬物。而證人黃順男到
      庭亦僅證稱「（問：有淹到什麼東西？）因為水進了原告
      的倉庫及裡面梅子約幾十桶，梅子價格我不知道」等語，
      是農寮內究竟約有多少桶梅子？每桶約重多少台斤？均不
      明確，實無法據以認定原告究竟有多少梅子醃漬物泡水毀
      損。因此，縱使原告確實有在農寮內置放梅子醃漬物，惟
      其仍無法證明自己究竟受有多少損害。
    4.原告雖主張本件應屬於民事訴訟法第222條第2項所規定之
      「當事人不能證明其數額或證明顯有重大困難」的情形，
      惟查，民事訴訟法第222條第2項之適用仍以「當事人已證
      明受有損害」為前提，亦即原告須已經證明被告有侵權行
      為存在，僅不能證明損害賠償之數額或證明顯有重大困難
      時，始有該條項之適用。然而，本件原告並未舉證證明被
      告安提阿公司堆置石板及廢棄物之行為與原告農寮被土石
      流淹沒之結果間有因果關係，已如前述；原告既未證明其
      受有損害，則本件尚無適用民事訴訟法第222條第2項之餘
      地，附此敘明。
五、綜上所述，本件系爭工程之承攬人應為被告安提阿公司而非
    被告富億泰公司，且原告未能舉證證明被告安提阿公司堆置
    石板及廢棄物之行為與原告農寮被土石流淹沒之結果間有因
    果關係存在，以及原告究竟因而受有多少損害。此外，被告
    安提阿公司堆置石板及廢棄物之行為，亦難認有何故意以背
    於善良風俗之方法，加損害於原告；或是違反保護他人法律
    ，致生損害於原告之情形。 因此，原告依民法第184條關於
    侵權行為之規定，先位聲明向被告富億泰公司、備位聲明向
    被告安提阿公司請求侵權行為損害賠償100萬元， 及自起訴
    狀繕本送達翌日起至清償日止， 按週年利率5％計算之利息
    ，均無理由，應予駁回。
六、本件事證已臻明確，兩造其餘攻擊防禦方法及所舉未經援用
    之證據，經本院斟酌後，認為均不足以影響本判決之結果，
    爰不一一論述，併此敘明。
七、按訴訟費用，由敗訴之當事人負擔；法院為終局判決時，應
    依職權為訴訟費用之裁判， 民事訴訟法第78條及第87條第1
    項分別定有明文。經核本件訴訟費用額為10,900元（即第一
    審裁判費），而原告之請求為無理由，爰依上開規定確定原
    告應負擔之訴訟費用如主文第2項所示
八、原告既受敗訴判決，其假執行之聲請，即失所依據，應併予
    駁回。
九、據上論結，原告之訴，為無理由，依民事訴訟法第78條、第
    87條第1項，判決如主文。
中    華    民    國   100    年    8     月    3     日
                          臺灣臺南地方法院民事第二庭
                                法  官  王 獻 楠
上為正本，係照原本作成。
如不服本判決，應於本判決送達後20日內提出上訴狀（須按他造
當事人之人數附繕本），如委任律師提起上訴者，應一併繳納上
訴審裁判費。
中    華    民    國   100    年    8     月    3     日
                                書記官  李 鎧 安